【裁判字號】    95,易,811
【裁判日期】    951013
【裁判案由】    業務侵占
【裁判全文】
臺灣臺北地方法院刑事判決               95年度易字第811號
公  訴  人  臺灣臺北地方法院檢察署檢察官
被      告  甲○○
上列被告因業務侵占案件，經檢察官提起公訴（95年度偵緝字第
507 號），本院受理後被告為有罪之陳述，經合議庭裁定改行簡
式審判程序，判決如下：
    主  文
甲○○連續意圖為自己不法之所有，而侵占對於業務上所持有之
物，處有期徒刑捌月，緩刑參年。
    事  實
一、甲○○原係承通國際股份有限公司（下稱：承通公司）業務
    員，負責向承通公司及其關係企業即超世紀廣告有限公司（
    下稱：超世紀公司）、永昌國際開發股份有限公司（下稱：
    永昌公司）（按：3 家公司均設臺北市○○區○○街31號）
    之客戶辦理締結廣告託播契約、收取相關費用及退佣之業務
    ，為從事業務之人。詎高志皓竟基於意圖為自己不法所有之
    概括犯意，連續於民國93年5 月至9 月間，向上開3 家公司
    之如附表一所示客戶，收取各如附表一所示之款項後，加以
    挪用因而侵占入己，未繳回公司；復將上開3 家公司交予甲
    ○○轉交予如附表二所示客戶之退佣，加以侵占入己，並未
    實際交予客戶，總計侵占承通公司新台幣（下同）84萬7 千
    87元、超世紀公司1 萬5 百元、永昌公司5 萬9 千5 百22元
    ，總計91萬7 千1 百9 元。
二、案經承通公司、超世紀公司及永昌公司訴請臺灣臺北地方法
    院檢察署檢察官偵查起訴，甲○○為有罪之陳述，經本院合
    議庭裁定改行簡式審判程序。
    理  由
一、上揭犯罪事實，業據被告甲○○於警訊、偵查及本院審理時
    均坦承不諱，核與告訴代理人乙○○於警詢、偵查及本院審
    理時所述之情節相符，並有切結書及所附明細表在卷可資佐
    證。被告犯行明確，洵堪認定，應依法論科。
二、查刑法業於94年2 月2 日公布，95年7 月1 日施行。而按行
    為後法律有變更者，適用行為時之法律，但行為後之法律有
    利於行為人者，適用最有利於行為人之法律，現行刑法第二
    條第一項定有明文。此條規定乃與刑法第一條罪刑法定主義
    契合，而貫徹法律禁止溯及既往原則，係規範行為後法律變
    更所生新舊法律比較適用之準據法，是刑法第二條本身雖經
    修正，但其既屬適用法律之準據法，本身尚無比較新舊法之
    問題，應一律適用裁判時之現行刑法第二條規定以決定適用
    之刑罰法律，先予說明。又本次刑法修正之比較新舊法，應
    就罪刑有關之共犯、未遂犯、想像競合犯、牽連犯、連續犯
    、結合犯，以及累犯加重、自首減輕暨其他法定加減原因（
    如身分加減）與加減例等一切情形，綜其全部罪刑之結果而
    為比較，有最高法院95年度第8 次刑庭會議決議意旨可資參
    照。而按被告行為後，刑法第五十六條關於連續犯之規定業
    經修正刪除，該連續犯規定刪除後，除法理上合於接續犯、
    包括一罪之情形仍可認為構成單一之犯罪外，其於數犯罪行
    為之情形，即應依刑法第五十一條之規定予以分論併罰。經
    依刑法第二條第一項比較新、舊法之結果，認本件被告前後
    多次業務侵占行為，並無適用行為後之新法較有利於被告之
    情形，自應適用行為時即修正前刑法第五十六條關於連續犯
    之規定。
三、核被告原係承通公司業務員，詎侵占業務上持有之91萬7 千
    1 百9 元款項，係犯刑法第三百三十六條第二項業務侵占罪
    ；其先後數次犯行，時間緊接、方法相同，並觸犯構成要件
    相同之罪名，顯係基於概括犯意為之，應依修正前之連續犯
    規定論以一罪，並加重其刑。起訴書指訴被告侵占超世紀公
    司5 萬9 千5 百22元、永昌公司1 萬5 百元，業據公訴人於
    95年9 月22日審理時，當庭更正為侵占超世紀公司1 萬5 百
    元、永昌公司5 萬9 千5 百22元，基於檢察一體原則，應以
    蒞庭檢察官所為之陳述為據，附此敘明。爰審酌被告犯罪之
    手段，及犯罪所生損害尚非甚重、犯後復能坦承犯行等一切
    情狀，並考量公訴人求處被告有期徒刑8 月，堪屬妥適，而
    量處如主文所示之刑。又被告前未曾因故意受有期徒刑以上
    刑之宣告，有卷附臺灣高等法院被告前案紀錄表可按，經此
    起訴、審判，應知警惕而無再犯之虞；且其於本院審理時，
    已將所侵占之款項償還告訴人，與告訴人達成和解，有和解
    協議書在卷可稽，另並斟酌公訴人亦為緩刑之主張，本院因
    認對其所宣告之刑，以暫不執行為適當，爰依前述最高法院
    95年度第8 次刑事庭會議決議，適用修正後之緩刑規定，併
    予宣告緩刑3 年，以啟自新。
據上論斷，應依刑事訴訟法第二百七十三條之一第一項、第二百
九十九條第一項前段，刑法第二條第一項前段、修正前刑法第五
十六條、第三百三十六條第二項、修正後刑法第七十四條第一項
第一款，罰金罰鍰提高標準條例第一條前段，判決如主文。
本案經檢察官黃紋綦到庭執行職務。
中    華    民    國    95    年    10    月    13    日
                          刑事第三庭
                                法  官  王幸華
上正本證明與原本無異。
如不服本判決，應於判決送達後10日內向本院提出上訴狀（應抄
附繕本）。告訴人或被害人如對於本判決不服者，應具備理由請
求檢察官上訴，其上訴期間之計算係以檢察官收受判決正本之日
期為準。
                                書記官  陳泰寧
中    華    民    國    95    年    10    月    13    日
附表一：
┌──┬───────────┬───────────┐
│編號│   客  戶  名  稱     │ 被告向客戶收款後，未 │
│    │                      │ 繳回公司之款項       │
├──┼───────────┼───────────┤
│ 一 │高層次傳播公司        │186000元              │
├──┼───────────┼───────────┤
│ 二 │喬富傳播公司          │236930元              │
├──┼───────────┼───────────┤
│ 三 │杰豐企業公司          │291600元              │
├──┼───────────┼───────────┤
│ 四 │久滴視覺公司          │133804元              │
└──┴───────────┴───────────┘
附表二：
┌──┬───────────┬───────────┐
│編號│   客  戶  名  稱     │ 被告請領款項後，未退 │
│    │                      │ 佣予客戶之款項       │
├──┼───────────┼───────────┤
│ 一 │飛羿廣告公司          │5670元                │
├──┼───────────┼───────────┤
│ 二 │喬富傳播公司          │63105元               │
└──┴───────────┴───────────┘
附論罪科刑依據法條：
中華民國刑法第336條
（公務公益侵占罪、業務侵占罪）
對於公務上或因公益所持有之物，犯前條第 1 項之罪者，處 1
年以上 7 年以下有期徒刑，得併科 5 千元以下罰金。
對於業務上所持有之物，犯前條第 1 項之罪者，處 6 月以上
5 年以下有期徒刑，得併科 3 千元以下罰金。
前二項之未遂犯罰之。


司法院資訊處製作；財團法人民間司法改革基金會備份。
